---
title: 'Análisis de actas: Elecciones nacionales 2019'
output:
  html_notebook:
    number_sections: yes
    theme: flatly
    toc: yes
    toc_float: yes
---

> [__VOLVER AL CATÁLOGO__](catalogo.html)

```{r include=FALSE}
# Setup

# Packs
library(readxl)
library(dplyr)
library(RSQLite)
library(ggplot2)
library(reshape2)
library(gridExtra)

# Chunks setup
knitr::opts_chunk$set(echo=FALSE)
options(crayon.enable=FALSE)

# Read data
con <- dbConnect(drv=RSQLite::SQLite(), dbname="data/DatosActasPorHora.db")

actas_presidente_comp_raw <- dbReadTable(con, "ActasPresidenteComputo")
actas_presidente_trep_raw <- dbReadTable(con, "ActasPresidenteTrep")
```

# Análisis exploratorio 

## Base de datos en bruto {.tabset}

### Trep {-}

```{r}
actas_presidente_trep_raw %>% glimpse()
```

### Computo {-}

```{r}
actas_presidente_comp_raw %>% glimpse()
```

## Datos de análisis {.tabset}

```{r}
gen_analytics_db <- function(actas_presidente){
  db <- actas_presidente %>%
    rename(
      fecha_hora = FechaHoraArchivo,
      pais = Pais,
      n_dep = NumeroDepartamento,
      provincia = Provincia,
      n_mun = NumeroMunicipio,
      municipio = Municipio,
      localidad = Localidad,
      recinto = Recinto,
      n_mesa = NumeroMesa,
      cod_mesa = CodigoMesa,
      eleccion = Eleccion,
      inscritos = Inscritos,
      v_validos = Validos,
      blancos = Blancos,
      nulos = Nulos,
      estado_acta = Computada,
      departamento = Departamento
      ) %>%
    mutate(
      fecha_hora = as.POSIXct(fecha_hora, format = "%Y-%m-%d %H:%M:%S"),
      OTROS = FPV + MTS + UCS + M21F + PDC + MNR + PanBol
      ) %>%
    select(
      fecha_hora,
      cod_mesa,
      n_mesa,
      pais,
      departamento,
      provincia,
      municipio,
      localidad,
      recinto,
      inscritos,
      MAS,
      CC,
      OTROS,
      blancos,
      nulos,
      estado_acta
      ) %>%
    arrange(
      fecha_hora, cod_mesa
    )
  return(db)
}
```


```{r}
actas_presidente_trep_db <- gen_analytics_db(actas_presidente_trep_raw)
actas_presidente_comp_db <- gen_analytics_db(actas_presidente_comp_raw)
```

### Trep {-}

```{r}
actas_presidente_trep_db %>% glimpse()
```

### Comp {-}

```{r}
actas_presidente_comp_db %>% glimpse()
```

# TREP crítico vs último oficial 

```{r}
actas_presidente_trep_db_crit <- actas_presidente_trep_db %>%
  filter(fecha_hora == "2019-10-20 19:40:57")

actas_presidente_comp_db_last <- actas_presidente_comp_db %>%
  filter(fecha_hora == "2019-10-25 07:20:35")
```

A continuación se realiza un análisis de diferencias en los votos entre los datos del TREP crítico y los últimos datos del cómputo oficial disponibles en la base de datos.

* ___Fecha y hora TREP crítico:___ 2019-10-20 19:40:57
* ___Fecha y hora último oficial:___ 2019-10-25 07:20:35

## Calculo de diferencias

```{r}
actas_join_last_crit <- actas_presidente_comp_db_last %>%
  select(
    - fecha_hora
  ) %>%
  left_join(
    actas_presidente_trep_db_crit %>%
      select(
        cod_mesa,
        MAS,
        CC,
        OTROS,
        blancos,
        nulos
      ),
    by = "cod_mesa", suffix = c(".comp",".trep")
  )
```


```{r}
actas_join_last_crit_dif <- actas_join_last_crit %>%
  mutate(
    d_MAS = MAS.comp - MAS.trep,
    d_CC = CC.comp - CC.trep,
    d_OTROS = OTROS.comp - OTROS.trep,
    d_blancos = blancos.comp - blancos.trep,
    d_nulos = nulos.comp - nulos.trep
  ) %>%
  select(
    cod_mesa,
    MAS.comp,CC.comp,OTROS.comp,blancos.comp,nulos.comp,
    MAS.trep,CC.trep,OTROS.trep,blancos.trep,nulos.trep,
    d_MAS,d_CC,d_OTROS,d_blancos,d_nulos
  )
```

```{r}
actas_join_last_crit_dif %>% glimpse()
```

## Datos faltantes

Realizando un conteo de datos faltantes en las columnas de votos por partidos, blancos, nulos y diferencias, tenemos lo siguiente. 

```{r}
actas_join_last_crit_dif %>% 
  mutate_at(-1,~ifelse(is.na(.),1,0)) %>%
  summarise_at(-1,~sum(.)) %>%
  glimpse()
```

Luego, dado que los datos faltantes en las diferencias corresponden a faltantes en la base de datos del TREP seguiremos el análisis filtrando todos los faltantes. El extracto de los datos resultantes es el siguiente.

```{r}
actas_join_last_crit_dif_clean <- actas_join_last_crit_dif %>% na.omit()
actas_join_last_crit_dif_clean %>% glimpse()
```

## Actas con diferencias

Ahora mostramos únicamente las actas con cualquier tipo de diferencia. Este conjunto de datos es el que se considera para el resto del análisis.

```{r}
actas_join_last_crit_dif_clean_filter <- actas_join_last_crit_dif_clean %>%
  filter(
    abs(d_MAS)+abs(d_CC)+abs(d_OTROS)+abs(d_blancos)+abs(d_nulos)>0
  )
```

```{r}
actas_join_last_crit_dif_clean_filter.melt <- 
  melt(
    actas_join_last_crit_dif_clean_filter %>% select(cod_mesa, starts_with("d_")),
    id = "cod_mesa",
    variable.name = "grupo",
    value.name = "dif"
  )
```

```{r}
actas_join_last_crit_dif_clean_filter %>% select(cod_mesa, starts_with("d_"))
```

## Conteo de diferencias {.tabset}

A continuación contamos el número de actas con diferncias por cada tipo de voto.

### Todas las diferencias {-}

```{r}
any_dif_last_crit_sum <- actas_join_last_crit_dif_clean_filter %>%
  select(starts_with("d_")) %>%
  mutate_all(~ifelse(abs(.)>0,1,0)) %>%
  summarise_all(sum)

any_dif_last_crit_sum
```

```{r fig.height=2, fig.width=5}
ggplot(any_dif_last_crit_sum %>% melt(value.name="count", id.vars=NULL),
       aes(x=variable, y=count, fill=variable)) +
  geom_bar(stat = "identity") +
  theme(legend.position = "none")
```

### Dif. Positivas {-}

```{r}
positive_dif_last_crit_sum <- actas_join_last_crit_dif_clean_filter %>%
  select(starts_with("d_")) %>%
  mutate_all(~ifelse(.>0,1,0)) %>%
  summarise_all(sum)

positive_dif_last_crit_sum
```

```{r fig.height=2, fig.width=5}
ggplot(positive_dif_last_crit_sum %>% melt(value.name="count", id.vars=NULL),
       aes(x=variable, y=count, fill=variable)) +
  geom_bar(stat = "identity") +
  theme(legend.position = "none")
```

### Dif. negativas {-}

```{r}
negative_dif_last_crit_sum <- actas_join_last_crit_dif_clean_filter %>%
  select(starts_with("d_")) %>%
  mutate_all(~ifelse(.<0,1,0)) %>%
  summarise_all(sum)

negative_dif_last_crit_sum
```

```{r fig.height=2, fig.width=5}
ggplot(negative_dif_last_crit_sum %>% melt(value.name="count", id.vars=NULL),
       aes(x=variable, y=count, fill=variable)) +
  geom_bar(stat = "identity") +
  theme(legend.position = "none")
```

## Análisis estadístico {.tabset}

Ahora realizamos un estadistico tomando dos casos catalogados como sigue:

 * __NO CEROS__ Caso que considerando solo las diferencias distintas de cero por tipo de voto
 * __TODA DIF.:__ Caso que considera toda la población de actas con diferencias.

### Resumen estadístico {- .tabset}

```{r}
summary_vectors_no_zeros_last_crit <- list()
aux_names <-c("d_MAS","d_CC","d_OTROS","d_blancos","d_nulos")
for(aux in aux_names){
  summary_vectors_no_zeros_last_crit[[aux]] <- t(
    actas_join_last_crit_dif_clean_filter %>% 
      filter(abs(!!sym(aux))>0) %>%
      select(aux) %>%
      summarise(
        n=n(),
        min = min(!!sym(aux)),
        q1 = quantile(!!sym(aux),0.25),
        median = quantile(!!sym(aux),0.50),
        mean = mean(!!sym(aux)),
        q3 = quantile(!!sym(aux),0.50),
        max = max(!!sym(aux)),
        sd = sd(!!sym(aux)),
        cv = abs(sd/mean)
  ))
}

dif_summary_no_zeros_last_crit <-
  tibble(stats=c("n","min","q1","median","mean","q3","max","sd","cv"),
         MAS=summary_vectors_no_zeros_last_crit$d_MAS,
         CC=summary_vectors_no_zeros_last_crit$d_CC,
         OTROS=summary_vectors_no_zeros_last_crit$d_OTROS,
         blancos=summary_vectors_no_zeros_last_crit$d_blancos,
         nulos=summary_vectors_no_zeros_last_crit$d_nulos)
```

```{r}
summary_vectors_all_last_crit <- list()
aux_names <-c("d_MAS","d_CC","d_OTROS","d_blancos","d_nulos")

for(aux in aux_names){
  summary_vectors_all_last_crit[[aux]] <- t(
    actas_join_last_crit_dif_clean_filter %>% 
      select(aux) %>%
      summarise(
        n=n(),
        min = min(!!sym(aux)),
        q1 = quantile(!!sym(aux),0.25),
        median = quantile(!!sym(aux),0.50),
        mean = mean(!!sym(aux)),
        q3 = quantile(!!sym(aux),0.50),
        max = max(!!sym(aux)),
        sd = sd(!!sym(aux)),
        cv = abs(sd/mean)
  ))
}

dif_summary_all_last_crit <-
  tibble(stats=c("n","min","q1","median","mean","q3","max","sd","cv"),
         MAS=summary_vectors_all_last_crit$d_MAS,
         CC=summary_vectors_all_last_crit$d_CC,
         OTROS=summary_vectors_all_last_crit$d_OTROS,
         blancos=summary_vectors_all_last_crit$d_blancos,
         nulos=summary_vectors_all_last_crit$d_nulos)
```

#### NO CEROS {-}

```{r}
dif_summary_no_zeros_last_crit
```

#### TODA DIF. {-}

```{r}
dif_summary_all_last_crit
```

### Diagramas de caja {- .tabset}

#### NO CEROS {-}

```{r fig.height=4.5, fig.width=10}
grid.arrange(
ggplot(actas_join_last_crit_dif_clean_filter.melt %>% filter(dif!=0),
       aes(x="",y=dif,fill=grupo)) + 
  geom_boxplot() +
  facet_wrap(.~grupo, nrow = 1) +
  theme(legend.position = "none"),
ggplot(actas_join_last_crit_dif_clean_filter.melt %>% filter(dif!=0,abs(dif)<75),
       aes(x="",y=dif,fill=grupo)) + 
  geom_boxplot() +
  facet_wrap(.~grupo, nrow = 1) +
  theme(legend.position = "none"),
ncol = 2
) 
```

#### TODA DIF. {-}

```{r fig.height=4.5, fig.width=10}
grid.arrange(
ggplot(actas_join_last_crit_dif_clean_filter.melt,
       aes(x="",y=dif,fill=grupo)) + 
  geom_boxplot() +
  facet_wrap(.~grupo, nrow = 1) +
  theme(legend.position = "none"),
ggplot(actas_join_last_crit_dif_clean_filter.melt %>% filter(abs(dif)<75),
       aes(x="",y=dif,fill=grupo)) + 
  geom_boxplot() +
  facet_wrap(.~grupo, nrow = 1) +
  theme(legend.position = "none"),
ncol = 2
)
```

### Histogramas {- .tabset}

#### NO CEROS {-}

```{r fig.height=4.5, fig.width=10}
ggplot(actas_join_last_crit_dif_clean_filter.melt %>% filter(dif!=0,abs(dif)<75),
       aes(x=dif,fill=grupo)) + 
  geom_histogram(aes(y = ..density..), bins=30) +
  geom_line(aes(y = ..density..), stat = 'density', size = 1, colour = "darkblue") +
  facet_wrap(.~grupo, nrow = 2, scales = "free_y") + 
  theme(legend.position = "none")
```

#### TODA DIF. {-}

```{r fig.height=4.5, fig.width=10}
ggplot(actas_join_last_crit_dif_clean_filter.melt %>% filter(abs(dif)<75),
       aes(x=dif,fill=grupo)) + 
  geom_histogram(aes(y = ..density..), bins=30) +
  geom_line(aes(y = ..density..), stat = 'density', size = 1, colour = "darkblue") +
  facet_wrap(.~grupo, nrow = 2,scales = "free_y") + 
  theme(legend.position = "none")
```

## Análisis de sesgo

```{r}
dif_sum_last_crit <- tibble(
  tipo = aux_names,  
  n_dif = (any_dif_last_crit_sum %>% melt(value.name="count", id.vars=NULL))$count,
  pos_dif = (positive_dif_last_crit_sum %>% melt(value.name="count", id.vars=NULL))$count,
  neg_dif = (negative_dif_last_crit_sum %>% melt(value.name="count", id.vars=NULL))$count) %>%
  mutate(pos_frec = pos_dif/n_dif,
         neg_frec = neg_dif/n_dif)
```

### Distribución de signos 

```{r}
dif_sum_last_crit
```

```{r fig.height=3, fig.width=10}
ggplot(dif_sum_last_crit %>% select(tipo,pos_frec,neg_frec) %>%
         mutate(tipo = factor(tipo, levels=aux_names)) %>%
         melt(id.var="tipo",variable.name = "signo", value.name="frec"),
       aes(x=signo,y=frec,fill=tipo)) +
  geom_bar(stat = "identity") + 
  facet_wrap(.~tipo, nrow = 1,scales = "free_y") +
  theme(legend.position = "none")
```

### Análisis por signo {.tabset}

#### Resumen estadístico {- .tabset}

```{r}
summary_vectors_positive_last_crit <- list()
aux_names <-c("d_MAS","d_CC","d_OTROS","d_blancos","d_nulos")
for(aux in aux_names){
  summary_vectors_positive_last_crit[[aux]] <- t(
    actas_join_last_crit_dif_clean_filter %>% 
      filter(!!sym(aux)>0) %>%
      select(aux) %>%
      summarise(
        n=n(),
        min = min(!!sym(aux)),
        q1 = quantile(!!sym(aux),0.25),
        median = quantile(!!sym(aux),0.50),
        mean = mean(!!sym(aux)),
        q3 = quantile(!!sym(aux),0.50),
        max = max(!!sym(aux)),
        sd = sd(!!sym(aux)),
        cv = abs(sd/mean)
  ))
}

dif_summary_positive_last_crit<-
  tibble(stats=c("n","min","q1","median","mean","q3","max","sd","cv"),
         MAS=summary_vectors_positive_last_crit$d_MAS,
         CC=summary_vectors_positive_last_crit$d_CC,
         OTROS=summary_vectors_positive_last_crit$d_OTROS,
         blancos=summary_vectors_positive_last_crit$d_blancos,
         nulos=summary_vectors_positive_last_crit$d_nulos)
```

```{r}
summary_vectors_negative_last_crit <- list()
aux_names <-c("d_MAS","d_CC","d_OTROS","d_blancos","d_nulos")
for(aux in aux_names){
  summary_vectors_negative_last_crit[[aux]] <- t(
    actas_join_last_crit_dif_clean_filter %>% 
      filter(!!sym(aux)<0) %>%
      select(aux) %>%
      summarise(
        n=n(),
        min = min(!!sym(aux)),
        q1 = quantile(!!sym(aux),0.25),
        median = quantile(!!sym(aux),0.50),
        mean = mean(!!sym(aux)),
        q3 = quantile(!!sym(aux),0.50),
        max = max(!!sym(aux)),
        sd = sd(!!sym(aux)),
        cv = abs(sd/mean)
  ))
}

dif_summary_negative_last_crit <- 
  tibble(stats=c("n","min","q1","median","mean","q3","max","sd","cv"),
         MAS=summary_vectors_negative_last_crit$d_MAS,
         CC=summary_vectors_negative_last_crit$d_CC,
         OTROS=summary_vectors_negative_last_crit$d_OTROS,
         blancos=summary_vectors_negative_last_crit$d_blancos,
         nulos=summary_vectors_negative_last_crit$d_nulos)
```

##### Dif. Positivas {-}

```{r}
dif_summary_positive_last_crit
```

##### Dif. Negativas {-}

```{r}
dif_summary_negative_last_crit
```

#### Diagramas de caja {- .tabset}

##### Dif. Positivas {-}

```{r fig.height=4.5, fig.width=10}
grid.arrange(
ggplot(actas_join_last_crit_dif_clean_filter.melt %>% filter(dif>0),
       aes(x="",y=dif,fill=grupo)) + 
  geom_boxplot() +
  facet_wrap(.~grupo, nrow = 1) +
  theme(legend.position = "none"),
ggplot(actas_join_last_crit_dif_clean_filter.melt %>% filter(dif>0, dif<75),
       aes(x="",y=dif,fill=grupo)) + 
  geom_boxplot() +
  facet_wrap(.~grupo, nrow = 1) +
  theme(legend.position = "none"),
ncol = 2
) 
```

##### Dif. Negativas {-}

```{r fig.height=4.5, fig.width=10}
grid.arrange(
ggplot(actas_join_last_crit_dif_clean_filter.melt %>% filter(dif<0),
       aes(x="",y=dif,fill=grupo)) + 
  geom_boxplot() +
  facet_wrap(.~grupo, nrow = 1) +
  theme(legend.position = "none"),
ggplot(actas_join_last_crit_dif_clean_filter.melt %>% filter(dif<0, dif>-75),
       aes(x="",y=dif,fill=grupo)) + 
  geom_boxplot() +
  facet_wrap(.~grupo, nrow = 1) +
  theme(legend.position = "none"),
ncol = 2
)
```

#### Histogramas {- .tabset}

##### Dif. Positivas {-}

```{r fig.height=4.5, fig.width=10}
ggplot(actas_join_last_crit_dif_clean_filter.melt %>% filter(dif>0, dif<75),
       aes(x=dif,fill=grupo)) + 
  geom_histogram(aes(y = ..density..), bins=30) +
  geom_line(aes(y = ..density..), stat = 'density', size = 1, colour = "darkblue") +
  facet_wrap(.~grupo, nrow = 2, scales = "free_y") + 
  theme(legend.position = "none")
```

##### Dif. Negativas {-}

```{r fig.height=4.5, fig.width=10}
ggplot(actas_join_last_crit_dif_clean_filter.melt %>% filter(dif<0, dif>-75),
       aes(x=dif,fill=grupo)) + 
  geom_histogram(aes(y = ..density..), bins=30) +
  geom_line(aes(y = ..density..), stat = 'density', size = 1, colour = "darkblue") +
  facet_wrap(.~grupo, nrow = 2, scales = "free_y") + 
  theme(legend.position = "none")
```

## Impacto de diferencias

A continuación se muestra la sumatoria de las diferencias por tipo de voto.

```{r}
impact_summary_last_crit <- actas_join_last_crit_dif_clean_filter %>%
  select(starts_with("d_")) %>%
  summarise_all(sum)
impact_summary_last_crit
```

```{r fig.height=2, fig.width=5}
ggplot(actas_join_last_crit_dif_clean_filter %>%
         select(starts_with("d_")) %>%
         summarise_all(sum) %>% 
         melt(value.name="count", id.vars=NULL),
       aes(x=variable, y=count, fill=variable)) +
  geom_bar(stat = "identity") +
  theme(legend.position = "none")
```

## Simulación de escenarios {.tabset}

### Escenario 1 {-}

> Mantener las diferencias totales en los votos de CC y OTROS en los ultimos resultados oficiales y omitir cualquier cambio a los votos del MAS.

```{r}
actas_presidente_comp_db_last %>%
  select(MAS, CC, OTROS) %>%
  summarise_all(sum) %>%
  melt(value.name="n_oficial", id.vars=NULL) %>%
  mutate(
    frec_oficial = n_oficial/sum(n_oficial),
    sim_delta = c(-impact_summary_last_crit$d_MAS, 0, 0),
    n_sim = n_oficial + sim_delta,
    frec_sim = n_sim/sum(n_sim)
  )
```

### Escenario 2 {-}

> A nivel de actas, considerar únicamente diferencias negativas para el MAS y OTROS, mientras que para CC considerar únicamente diferencias positivas.

```{r}
impact_summary_last_crit_sim <- actas_join_last_crit_dif_clean_filter %>%
  select(starts_with("d_")) %>%
  mutate(
    d_MAS = ifelse(d_MAS>0,0,d_MAS),
    d_CC = ifelse(d_CC>0,d_CC,0),
    d_OTROS = ifelse(d_OTROS>0,0,d_OTROS)
  ) %>%
  summarise_all(sum)
```

```{r}
actas_presidente_comp_db_last %>%
  select(MAS, CC, OTROS) %>%
  summarise_all(sum) %>%
  melt(value.name="n_oficial", id.vars=NULL) %>%
  mutate(
    frec_oficial = n_oficial/sum(n_oficial),
    sim_delta = c(impact_summary_last_crit_sim$d_MAS,
                  impact_summary_last_crit_sim$d_CC,
                  impact_summary_last_crit_sim$d_OTROS),
    n_sim = n_oficial + sim_delta,
    frec_sim = n_sim/sum(n_sim)
  )
```

# Último TREP vs último oficial

```{r}
actas_presidente_trep_db_last <- actas_presidente_trep_db %>%
  filter(fecha_hora == "2019-10-25 10:13:40")

actas_presidente_comp_db_last <- actas_presidente_comp_db %>%
  filter(fecha_hora == "2019-10-25 07:20:35")
```

A continuación se realiza un análisis de diferencias en los votos entre los ultimos datos del TREP y el cómputo oficial disponibles en la base de datos.

* ___Fecha y hora último TREP:___ 2019-10-25 10:13:40
* ___Fecha y hora último oficial:___ 2019-10-25 07:20:35

## Calculo de diferencias

```{r}
actas_join_last <- actas_presidente_comp_db_last %>%
  select(
    - fecha_hora
  ) %>%
  left_join(
    actas_presidente_trep_db_last %>%
      select(
        cod_mesa,
        MAS,
        CC,
        OTROS,
        blancos,
        nulos
      ),
    by = "cod_mesa", suffix = c(".comp",".trep")
  )
```


```{r}
actas_join_last_dif <- actas_join_last %>%
  mutate(
    d_MAS = MAS.comp - MAS.trep,
    d_CC = CC.comp - CC.trep,
    d_OTROS = OTROS.comp - OTROS.trep,
    d_blancos = blancos.comp - blancos.trep,
    d_nulos = nulos.comp - nulos.trep
  ) %>%
  select(
    cod_mesa,
    MAS.comp,CC.comp,OTROS.comp,blancos.comp,nulos.comp,
    MAS.trep,CC.trep,OTROS.trep,blancos.trep,nulos.trep,
    d_MAS,d_CC,d_OTROS,d_blancos,d_nulos
  )
```

```{r}
actas_join_last_dif %>% glimpse()
```

## Datos faltantes

Realizando un conteo de datos faltantes en las columnas de votos por partidos, blancos, nulos y diferencias, tenemos lo siguiente. 

```{r}
actas_join_last_dif %>% 
  mutate_at(-1,~ifelse(is.na(.),1,0)) %>%
  summarise_at(-1,~sum(.)) %>%
  glimpse()
```

Luego, dado que los datos faltantes en las diferencias corresponden a faltantes en la base de datos del TREP seguiremos el análisis filtrando todos los faltantes. El extracto de los datos resultantes es el siguiente.

```{r}
actas_join_last_dif_clean <- actas_join_last_dif %>% na.omit()
actas_join_last_dif_clean %>% glimpse()
```

## Actas con diferencias

Ahora mostramos únicamente las actas con cualquier tipo de diferencia. Este conjunto de datos es el que se considera para el resto del análisis.

```{r}
actas_join_last_dif_clean_filter <- actas_join_last_dif_clean %>%
  filter(
    abs(d_MAS)+abs(d_CC)+abs(d_OTROS)+abs(d_blancos)+abs(d_nulos)>0
  )
```

```{r}
actas_join_last_dif_clean_filter.melt <- 
  melt(
    actas_join_last_dif_clean_filter %>% select(cod_mesa, starts_with("d_")),
    id = "cod_mesa",
    variable.name = "grupo",
    value.name = "dif"
  )
```

```{r}
actas_join_last_dif_clean_filter %>% select(cod_mesa, starts_with("d_"))
```

## Conteo de diferencias {.tabset}

A continuación contamos el número de actas con diferncias por cada tipo de voto.

### Todas las diferencias {-}

```{r}
any_dif_sum <- actas_join_last_dif_clean_filter %>%
  select(starts_with("d_")) %>%
  mutate_all(~ifelse(abs(.)>0,1,0)) %>%
  summarise_all(sum)

any_dif_sum
```

```{r fig.height=2, fig.width=5}
ggplot(any_dif_sum %>% melt(value.name="count", id.vars=NULL),
       aes(x=variable, y=count, fill=variable)) +
  geom_bar(stat = "identity") +
  theme(legend.position = "none")
```

### Dif. Positivas {-}

```{r}
positive_dif_sum <- actas_join_last_dif_clean_filter %>%
  select(starts_with("d_")) %>%
  mutate_all(~ifelse(.>0,1,0)) %>%
  summarise_all(sum)

positive_dif_sum
```

```{r fig.height=2, fig.width=5}
ggplot(positive_dif_sum %>% melt(value.name="count", id.vars=NULL),
       aes(x=variable, y=count, fill=variable)) +
  geom_bar(stat = "identity") +
  theme(legend.position = "none")
```

### Dif. negativas {-}

```{r}
negative_dif_sum <- actas_join_last_dif_clean_filter %>%
  select(starts_with("d_")) %>%
  mutate_all(~ifelse(.<0,1,0)) %>%
  summarise_all(sum)

negative_dif_sum
```

```{r fig.height=2, fig.width=5}
ggplot(negative_dif_sum %>% melt(value.name="count", id.vars=NULL),
       aes(x=variable, y=count, fill=variable)) +
  geom_bar(stat = "identity") +
  theme(legend.position = "none")
```

## Análisis estadístico {.tabset}

Ahora realizamos un estadistico tomando dos casos catalogados como sigue:

 * __NO CEROS__ Caso que considerando solo las diferencias distintas de cero por tipo de voto
 * __TODA DIF.:__ Caso que considera toda la población de actas con diferencias.

### Resumen estadístico {- .tabset}

```{r}
summary_vectors_no_zeros <- list()
aux_names <-c("d_MAS","d_CC","d_OTROS","d_blancos","d_nulos")
for(aux in aux_names){
  summary_vectors_no_zeros[[aux]] <- t(
    actas_join_last_dif_clean_filter %>% 
      filter(abs(!!sym(aux))>0) %>%
      select(aux) %>%
      summarise(
        n=n(),
        min = min(!!sym(aux)),
        q1 = quantile(!!sym(aux),0.25),
        median = quantile(!!sym(aux),0.50),
        mean = mean(!!sym(aux)),
        q3 = quantile(!!sym(aux),0.50),
        max = max(!!sym(aux)),
        sd = sd(!!sym(aux)),
        cv = abs(sd/mean)
  ))
}

dif_summary_no_zeros<-tibble(stats=c("n","min","q1","median","mean","q3","max","sd","cv"),
                             MAS=summary_vectors_no_zeros$d_MAS,
                             CC=summary_vectors_no_zeros$d_CC,
                             OTROS=summary_vectors_no_zeros$d_OTROS,
                             blancos=summary_vectors_no_zeros$d_blancos,
                             nulos=summary_vectors_no_zeros$d_nulos)
```

```{r}
summary_vectors_all <- list()
aux_names <-c("d_MAS","d_CC","d_OTROS","d_blancos","d_nulos")

for(aux in aux_names){
  summary_vectors_all[[aux]] <- t(
    actas_join_last_dif_clean_filter %>% 
      select(aux) %>%
      summarise(
        n=n(),
        min = min(!!sym(aux)),
        q1 = quantile(!!sym(aux),0.25),
        median = quantile(!!sym(aux),0.50),
        mean = mean(!!sym(aux)),
        q3 = quantile(!!sym(aux),0.50),
        max = max(!!sym(aux)),
        sd = sd(!!sym(aux)),
        cv = abs(sd/mean)
  ))
}

dif_summary_all<-tibble(stats=c("n","min","q1","median","mean","q3","max","sd","cv"),
                        MAS=summary_vectors_all$d_MAS,
                        CC=summary_vectors_all$d_CC,
                        OTROS=summary_vectors_all$d_OTROS,
                        blancos=summary_vectors_all$d_blancos,
                        nulos=summary_vectors_all$d_nulos)
```

#### NO CEROS {-}

```{r}
dif_summary_no_zeros
```

#### TODA DIF. {-}

```{r}
dif_summary_all
```

### Diagramas de caja {- .tabset}

#### NO CEROS {-}

```{r fig.height=4.5, fig.width=10}
grid.arrange(
ggplot(actas_join_last_dif_clean_filter.melt %>% filter(dif!=0),
       aes(x="",y=dif,fill=grupo)) + 
  geom_boxplot() +
  facet_wrap(.~grupo, nrow = 1) +
  theme(legend.position = "none"),
ggplot(actas_join_last_dif_clean_filter.melt %>% filter(dif!=0,abs(dif)<75),
       aes(x="",y=dif,fill=grupo)) + 
  geom_boxplot() +
  facet_wrap(.~grupo, nrow = 1) +
  theme(legend.position = "none"),
ncol = 2
) 
```

#### TODA DIF. {-}

```{r fig.height=4.5, fig.width=10}
grid.arrange(
ggplot(actas_join_last_dif_clean_filter.melt,
       aes(x="",y=dif,fill=grupo)) + 
  geom_boxplot() +
  facet_wrap(.~grupo, nrow = 1) +
  theme(legend.position = "none"),
ggplot(actas_join_last_dif_clean_filter.melt %>% filter(abs(dif)<75),
       aes(x="",y=dif,fill=grupo)) + 
  geom_boxplot() +
  facet_wrap(.~grupo, nrow = 1) +
  theme(legend.position = "none"),
ncol = 2
)
```

### Histogramas {- .tabset}

#### NO CEROS {-}

```{r fig.height=4.5, fig.width=10}
ggplot(actas_join_last_dif_clean_filter.melt %>% filter(dif!=0,abs(dif)<75),
       aes(x=dif,fill=grupo)) + 
  geom_histogram(aes(y = ..density..), bins=30) +
  geom_line(aes(y = ..density..), stat = 'density', size = 1, colour = "darkblue") +
  facet_wrap(.~grupo, nrow = 2, scales = "free_y") + 
  theme(legend.position = "none")
```

#### TODA DIF. {-}

```{r fig.height=4.5, fig.width=10}
ggplot(actas_join_last_dif_clean_filter.melt %>% filter(abs(dif)<75),
       aes(x=dif,fill=grupo)) + 
  geom_histogram(aes(y = ..density..), bins=30) +
  geom_line(aes(y = ..density..), stat = 'density', size = 1, colour = "darkblue") +
  facet_wrap(.~grupo, nrow = 2,scales = "free_y") + 
  theme(legend.position = "none")
```

## Análisis de sesgo

```{r}
dif_sum <- tibble(
  tipo = aux_names,  
  n_dif = (any_dif_sum %>% melt(value.name="count", id.vars=NULL))$count,
  pos_dif = (positive_dif_sum %>% melt(value.name="count", id.vars=NULL))$count,
  neg_dif = (negative_dif_sum %>% melt(value.name="count", id.vars=NULL))$count) %>%
  mutate(pos_frec = pos_dif/n_dif,
         neg_frec = neg_dif/n_dif)
```

### Distribución de signos 

```{r}
dif_sum
```

```{r fig.height=3, fig.width=10}
ggplot(dif_sum %>% select(tipo,pos_frec,neg_frec) %>%
         mutate(tipo = factor(tipo, levels=aux_names)) %>%
         melt(id.var="tipo",variable.name = "signo", value.name="frec"),
       aes(x=signo,y=frec,fill=tipo)) +
  geom_bar(stat = "identity") + 
  facet_wrap(.~tipo, nrow = 1,scales = "free_y") +
  theme(legend.position = "none")
```

### Análisis por signo {.tabset}

#### Resumen estadístico {- .tabset}

```{r}
summary_vectors_positive <- list()
aux_names <-c("d_MAS","d_CC","d_OTROS","d_blancos","d_nulos")
for(aux in aux_names){
  summary_vectors_positive[[aux]] <- t(
    actas_join_last_dif_clean_filter %>% 
      filter(!!sym(aux)>0) %>%
      select(aux) %>%
      summarise(
        n=n(),
        min = min(!!sym(aux)),
        q1 = quantile(!!sym(aux),0.25),
        median = quantile(!!sym(aux),0.50),
        mean = mean(!!sym(aux)),
        q3 = quantile(!!sym(aux),0.50),
        max = max(!!sym(aux)),
        sd = sd(!!sym(aux)),
        cv = abs(sd/mean)
  ))
}

dif_summary_positive<-tibble(stats=c("n","min","q1","median","mean","q3","max","sd","cv"),
                                MAS=summary_vectors_positive$d_MAS,
                                CC=summary_vectors_positive$d_CC,
                                OTROS=summary_vectors_positive$d_OTROS,
                                blancos=summary_vectors_positive$d_blancos,
                                nulos=summary_vectors_positive$d_nulos)
```

```{r}
summary_vectors_negative <- list()
aux_names <-c("d_MAS","d_CC","d_OTROS","d_blancos","d_nulos")
for(aux in aux_names){
  summary_vectors_negative[[aux]] <- t(
    actas_join_last_dif_clean_filter %>% 
      filter(!!sym(aux)<0) %>%
      select(aux) %>%
      summarise(
        n=n(),
        min = min(!!sym(aux)),
        q1 = quantile(!!sym(aux),0.25),
        median = quantile(!!sym(aux),0.50),
        mean = mean(!!sym(aux)),
        q3 = quantile(!!sym(aux),0.50),
        max = max(!!sym(aux)),
        sd = sd(!!sym(aux)),
        cv = abs(sd/mean)
  ))
}

dif_summary_negative <- tibble(stats=c("n","min","q1","median","mean","q3","max","sd","cv"),
                             MAS=summary_vectors_negative$d_MAS,
                             CC=summary_vectors_negative$d_CC,
                             OTROS=summary_vectors_negative$d_OTROS,
                             blancos=summary_vectors_negative$d_blancos,
                             nulos=summary_vectors_negative$d_nulos)
```

##### Dif. Positivas {-}

```{r}
dif_summary_positive
```

##### Dif. Negativas {-}

```{r}
dif_summary_negative
```

#### Diagramas de caja {- .tabset}

##### Dif. Positivas {-}

```{r fig.height=4.5, fig.width=10}
grid.arrange(
ggplot(actas_join_last_dif_clean_filter.melt %>% filter(dif>0),
       aes(x="",y=dif,fill=grupo)) + 
  geom_boxplot() +
  facet_wrap(.~grupo, nrow = 1) +
  theme(legend.position = "none"),
ggplot(actas_join_last_dif_clean_filter.melt %>% filter(dif>0, dif<75),
       aes(x="",y=dif,fill=grupo)) + 
  geom_boxplot() +
  facet_wrap(.~grupo, nrow = 1) +
  theme(legend.position = "none"),
ncol = 2
) 
```

##### Dif. Negativas {-}

```{r fig.height=4.5, fig.width=10}
grid.arrange(
ggplot(actas_join_last_dif_clean_filter.melt %>% filter(dif<0),
       aes(x="",y=dif,fill=grupo)) + 
  geom_boxplot() +
  facet_wrap(.~grupo, nrow = 1) +
  theme(legend.position = "none"),
ggplot(actas_join_last_dif_clean_filter.melt %>% filter(dif<0, dif>-75),
       aes(x="",y=dif,fill=grupo)) + 
  geom_boxplot() +
  facet_wrap(.~grupo, nrow = 1) +
  theme(legend.position = "none"),
ncol = 2
)
```

#### Histogramas {- .tabset}

##### Dif. Positivas {-}

```{r fig.height=4.5, fig.width=10}
ggplot(actas_join_last_dif_clean_filter.melt %>% filter(dif>0, dif<75),
       aes(x=dif,fill=grupo)) + 
  geom_histogram(aes(y = ..density..), bins=30) +
  geom_line(aes(y = ..density..), stat = 'density', size = 1, colour = "darkblue") +
  facet_wrap(.~grupo, nrow = 2, scales = "free_y") + 
  theme(legend.position = "none")
```

##### Dif. Negativas {-}

```{r fig.height=4.5, fig.width=10}
ggplot(actas_join_last_dif_clean_filter.melt %>% filter(dif<0, dif>-75),
       aes(x=dif,fill=grupo)) + 
  geom_histogram(aes(y = ..density..), bins=30) +
  geom_line(aes(y = ..density..), stat = 'density', size = 1, colour = "darkblue") +
  facet_wrap(.~grupo, nrow = 2, scales = "free_y") + 
  theme(legend.position = "none")
```

## Impacto de diferencias

A continuación se muestra la sumatoria de las diferencias por tipo de voto.

```{r}
impact_summary <- actas_join_last_dif_clean_filter %>%
  select(starts_with("d_")) %>%
  summarise_all(sum)
impact_summary
```

```{r fig.height=2, fig.width=5}
ggplot(actas_join_last_dif_clean_filter %>%
         select(starts_with("d_")) %>%
         summarise_all(sum) %>% 
         melt(value.name="count", id.vars=NULL),
       aes(x=variable, y=count, fill=variable)) +
  geom_bar(stat = "identity") +
  theme(legend.position = "none")
```

## Simulación de escenarios {.tabset}

### Escenario 1 {-}

> Mantener las diferencias totales en los votos de CC y OTROS en los ultimos resultados oficiales y omitir cualquier cambio a los votos del MAS.

```{r}
actas_presidente_comp_db_last %>%
  select(MAS, CC, OTROS) %>%
  summarise_all(sum) %>%
  melt(value.name="n_oficial", id.vars=NULL) %>%
  mutate(
    frec_oficial = n_oficial/sum(n_oficial),
    sim_delta = c(-impact_summary$d_MAS, 0, -impact_summary$d_OTROS),
    n_sim = n_oficial + sim_delta,
    frec_sim = n_sim/sum(n_sim)
  )
```

### Escenario 2 {-}

> A nivel de actas, considerar únicamente diferencias negativas para el MAS y OTROS, mientras que para CC considerar únicamente diferencias positivas.

```{r}
impact_summary_last_sim <- actas_join_last_dif_clean_filter %>%
  select(starts_with("d_")) %>%
  mutate(
    d_MAS = ifelse(d_MAS>0,0,d_MAS),
    d_CC = ifelse(d_CC>0,d_CC,0),
    d_OTROS = ifelse(d_OTROS>0,0,d_OTROS)
  ) %>%
  summarise_all(sum)
```

```{r}
actas_presidente_comp_db_last %>%
  select(MAS, CC, OTROS) %>%
  summarise_all(sum) %>%
  melt(value.name="n_oficial", id.vars=NULL) %>%
  mutate(
    frec_oficial = n_oficial/sum(n_oficial),
    sim_delta = c(impact_summary_last_sim$d_MAS,
                  impact_summary_last_sim$d_CC,
                  impact_summary_last_sim$d_OTROS),
    n_sim = n_oficial + sim_delta,
    frec_sim = n_sim/sum(n_sim)
  )
```
