---
title: "Distribución de diferencias"
output:
  html_notebook:
    number_sections: yes
    theme: flatly
    toc: yes
    toc_float: yes
---

> [__VOLVER AL CATÁLOGO__](catalogo.html)

```{r include=FALSE}
# Setup

# Packs
library(readxl)
library(dplyr)
library(RSQLite)
library(ggplot2)
library(reshape2)
library(gridExtra)
library(rgdal)
library(rgeos)
library(RColorBrewer)

# Chunks setup
knitr::opts_chunk$set(echo=FALSE)
options(crayon.enable=FALSE)

# Read data
con <- dbConnect(drv=RSQLite::SQLite(), dbname="data/DatosActasPorHora.db")

actas_presidente_comp_raw <- dbReadTable(con, "ActasPresidenteComputo")
actas_presidente_trep_raw <- dbReadTable(con, "ActasPresidenteTrep")
```

```{r}
gen_analytics_db <- function(actas_presidente){
  db <- actas_presidente %>%
    rename(
      fecha_hora = FechaHoraArchivo,
      pais = Pais,
      n_dep = NumeroDepartamento,
      provincia = Provincia,
      n_mun = NumeroMunicipio,
      municipio = Municipio,
      localidad = Localidad,
      recinto = Recinto,
      n_mesa = NumeroMesa,
      cod_mesa = CodigoMesa,
      eleccion = Eleccion,
      inscritos = Inscritos,
      v_validos = Validos,
      blancos = Blancos,
      nulos = Nulos,
      estado_acta = Computada,
      departamento = Departamento
      ) %>%
    mutate(
      fecha_hora = as.POSIXct(fecha_hora, format = "%Y-%m-%d %H:%M:%S"),
      OTROS = FPV + MTS + UCS + M21F + PDC + MNR + PanBol
      ) %>%
    select(
      fecha_hora,
      cod_mesa,
      n_mesa,
      pais,
      departamento,
      provincia,
      municipio,
      localidad,
      recinto,
      inscritos,
      MAS,
      CC,
      OTROS,
      blancos,
      nulos,
      estado_acta
      ) %>%
    arrange(
      fecha_hora, cod_mesa
    )
  return(db)
}
```

```{r}
actas_presidente_trep_db <- gen_analytics_db(actas_presidente_trep_raw)
actas_presidente_comp_db <- gen_analytics_db(actas_presidente_comp_raw)

actas_presidente_trep_db_last <- actas_presidente_trep_db %>%
  filter(fecha_hora == "2019-10-25 10:13:40")

actas_presidente_comp_db_last <- actas_presidente_comp_db %>%
  filter(fecha_hora == "2019-10-25 07:20:35")

actas_join_last <- actas_presidente_comp_db_last %>%
  select(
    - fecha_hora
  ) %>%
  left_join(
    actas_presidente_trep_db_last %>%
      select(
        cod_mesa,
        MAS,
        CC,
        OTROS,
        blancos,
        nulos
      ),
    by = "cod_mesa", suffix = c(".comp",".trep")
  )

actas_join_last_dif <- actas_join_last %>%
  mutate(
    bo_ext = ifelse(pais == "Bolivia","Bolivia","Extranjero"),
    d_MAS = MAS.comp - MAS.trep,
    d_CC = CC.comp - CC.trep,
    d_OTROS = OTROS.comp - OTROS.trep,
    d_blancos = blancos.comp - blancos.trep,
    d_nulos = nulos.comp - nulos.trep
  ) %>%
  select(
    cod_mesa,
    bo_ext, pais, departamento, provincia, municipio, localidad, recinto,
    MAS.comp,CC.comp,OTROS.comp,blancos.comp,nulos.comp,
    MAS.trep,CC.trep,OTROS.trep,blancos.trep,nulos.trep,
    d_MAS,d_CC,d_OTROS,d_blancos,d_nulos
  )
```

# Descripción

El [Análisis 1](analisis_actas.nb.html) identifica diferencias sesgadas para más de una opción de voto entre los datos del TREP y el cómputo oficial. El presente estudio analiza la distribución de estas diferencias a nivel Bolivia vs Extranjero, departamental y municipal. Las diferencias analizadas corresponden a las existentes entre los datos del último TREP y el último computo oficial disponible en la base de datos.

# Preparación de datos

## Datos iniciales

```{r}
actas_join_last_dif %>% glimpse()
```

## Datos faltantes

```{r}
actas_join_last_dif %>% 
  mutate_at(-1,~ifelse(is.na(.),1,0)) %>%
  summarise_at(-1,~sum(.)) %>%
  glimpse()
```

```{r}
actas_join_last_dif_clean <- actas_join_last_dif %>% na.omit()

actas_join_last_dif_clean.melt <- 
  melt(
    actas_join_last_dif_clean %>% 
      select(cod_mesa, bo_ext, departamento, municipio, starts_with("d_")),
    id = c("cod_mesa","bo_ext","departamento","municipio"),
    variable.name = "grupo",
    value.name = "dif"
  )
```

## Datos de análisis

```{r}
actas_join_last_dif_clean %>% glimpse()
```

# Diferencias Bolivia vs Extranjero

## Frecuencia relativa 

```{r}
dif_por_bo_ext <- actas_join_last_dif_clean %>%
  group_by(bo_ext) %>%
  mutate(
    any_dif = ifelse(abs(d_MAS) + abs(d_CC) + abs(d_OTROS) + abs(d_blancos) + abs(d_nulos) > 0, 1, 0)
  ) %>%
  summarise(
    n_actas = n(),
    n_dif = sum(any_dif)
    ) %>%
  mutate(
    frec_dif = n_dif/n_actas
  )
dif_por_bo_ext
```

```{r fig.width=8, fig.height=2}
ggplot(dif_por_bo_ext, aes(x=reorder(bo_ext, frec_dif), y=frec_dif)) + 
  geom_bar(stat = "identity") + coord_flip() + xlab("bo_ext")
```

## Distribución de signos

```{r}
dif_por_bo_ext_opv <- actas_join_last_dif_clean.melt %>% 
  group_by(bo_ext, grupo) %>%
  summarise(
    n_dif = sum(ifelse(dif!=0,1,0)),
    n_dif_pos = sum(ifelse(dif>0,1,0)),
    frec_dif_pos = n_dif_pos/n_dif,
    n_dif_neg = sum(ifelse(dif<0,1,0)),
    frec_dif_neg = n_dif_neg/n_dif
    )
dif_por_bo_ext_opv 
```

```{r fig.height=2.5, fig.width=10}
ggplot(dif_por_bo_ext_opv  %>% 
         select(bo_ext, grupo, n_dif_pos, n_dif_neg) %>%
         melt(id = c("grupo","bo_ext"),
              variable.name = "signo",
              value.name = "n") %>% 
         group_by(bo_ext, grupo) %>%
         mutate(frec = n/sum(n)),
       aes(x=signo, y=frec, fill = grupo)
       ) + ylim(0,1) +
  geom_bar(stat = "identity") + coord_flip() +
  geom_label(aes(label = round(n)), size=3.5)+
  facet_wrap(interaction(grupo, bo_ext)~., ncol = 5) +
  theme(legend.position = "none")
```

## Distribución de diferencias {.tabset}

### Con límites {-}

__dif!=0 ^ abs(dif) < 75__

```{r}
actas_join_last_dif_clean.melt %>% 
  filter(dif != 0, abs(dif)<75) %>%
  group_by(bo_ext, grupo) %>%
  summarise(
    n=n(),
    min = min(dif),
    q1 = quantile(dif,0.25),
    median = quantile(dif,0.5),
    mean = mean(dif),
    q3 = quantile(dif,0.75),
    max = max(dif),
    sd = sd(dif),
    cv = abs(sd/mean)
    )
```

```{r fig.height=2.5, fig.width=10}
ggplot(actas_join_last_dif_clean.melt %>%
         filter(dif != 0, abs(dif)<75),
       aes(x="", y=dif, fill = grupo)
       ) +
  geom_boxplot() + coord_flip() + 
  facet_wrap(interaction(grupo, bo_ext)~., ncol = 5) +
  theme(legend.position = "none")
```

### Sin límites {-}

__dif!=0__

```{r}
actas_join_last_dif_clean.melt %>% 
  filter(dif != 0) %>%
  group_by(bo_ext, grupo) %>%
  summarise(
    n=n(),
    min = min(dif),
    q1 = quantile(dif,0.25),
    median = quantile(dif,0.5),
    mean = mean(dif),
    q3 = quantile(dif,0.75),
    max = max(dif),
    sd = sd(dif),
    cv = abs(sd/mean)
    )
```

```{r fig.height=2.5, fig.width=10}
ggplot(actas_join_last_dif_clean.melt %>%
         filter(dif != 0),
       aes(x="", y=dif, fill = grupo)
       ) +
  geom_boxplot() + coord_flip() + 
  facet_wrap(interaction(grupo, bo_ext)~., ncol = 5) +
  theme(legend.position = "none")
```

# Diferencias por departamento

## Frecuencia relativa

```{r}
dif_por_dep <- actas_join_last_dif_clean %>%
  filter(bo_ext == "Bolivia") %>% 
  group_by(departamento) %>%
  mutate(
    any_dif = ifelse(abs(d_MAS) + abs(d_CC) + abs(d_OTROS) + abs(d_blancos) + abs(d_nulos) > 0, 1, 0)
  ) %>%
  summarise(
    n_mesas = n(),
    n_dif = sum(any_dif)
    ) %>%
  mutate(
    frec_dif = n_dif/n_mesas
  ) %>%
  arrange(-frec_dif)

dif_por_dep 
```

```{r fig.width=8, fig.height=3}
ggplot(dif_por_dep, aes(x=reorder(departamento, frec_dif), y=frec_dif)) + 
  geom_bar(stat = "identity") + coord_flip() + xlab("departamento")
```

## Distribución de signos

```{r}
dif_por_dep_opv <- actas_join_last_dif_clean.melt %>% 
  filter(bo_ext == "Bolivia") %>%
  group_by(departamento, grupo) %>%
  summarise(
    n_dif = sum(ifelse(dif!=0,1,0)),
    n_dif_pos = sum(ifelse(dif>0,1,0)),
    frec_dif_pos = n_dif_pos/n_dif,
    n_dif_neg = sum(ifelse(dif<0,1,0)),
    frec_dif_neg = n_dif_neg/n_dif
    )
dif_por_dep_opv 
```

```{r fig.height=7, fig.width=10}
ggplot(dif_por_dep_opv %>% 
         select(departamento, grupo, n_dif_pos, n_dif_neg) %>%
         melt(id = c("grupo","departamento"),
              variable.name = "signo",
              value.name = "n") %>% 
         group_by(departamento, grupo) %>%
         mutate(frec = n/sum(n)),
       aes(x=signo, y=frec, fill = grupo)
       ) +
  geom_bar(stat = "identity") + coord_flip() +
  geom_label(aes(label = round(n)), size=3)+
  facet_wrap(interaction(grupo, departamento)~., ncol = 5) +
  theme(legend.position = "none")
```

## Distribución de diferencias

```{r}
actas_join_last_dif_clean.melt %>% 
  filter(bo_ext == "Bolivia", dif != 0, abs(dif)<75) %>%
  group_by(departamento, grupo) %>%
  summarise(
    n=n(),
    min = min(dif),
    q1 = quantile(dif,0.25),
    median = quantile(dif,0.5),
    mean = mean(dif),
    q3 = quantile(dif,0.75),
    max = max(dif),
    sd = sd(dif),
    cv = abs(sd/mean)
    )
```

```{r fig.height=7, fig.width=10}
ggplot(actas_join_last_dif_clean.melt %>%
         filter(bo_ext == "Bolivia", dif != 0, abs(dif)<75),
       aes(x="", y=dif, fill = grupo)
       ) +
  geom_boxplot() + coord_flip() + 
  facet_wrap(interaction(grupo, departamento)~., ncol = 5) +
  theme(legend.position = "none")
```

# Diferencias por municipio

## Frecuencia relativa

```{r}
dif_por_mun <- actas_join_last_dif_clean %>%
  filter(bo_ext == "Bolivia") %>% 
  group_by(departamento, municipio) %>%
  mutate(
    any_dif = ifelse(abs(d_MAS) + abs(d_CC) + abs(d_OTROS) + abs(d_blancos) + abs(d_nulos) > 0, 1, 0)
  ) %>%
  summarise(
    n_mesas = n(),
    n_dif = sum(any_dif)
    ) %>%
  mutate(
    frec_dif = n_dif/n_mesas
  ) %>%
  arrange(-frec_dif) 

dif_por_mun%>%
  filter(n_dif>0)
```

```{r include=FALSE}
municipios_shp <- readOGR(dsn = "data/municipio_geo/municipio_geo.shp",
                          stringsAsFactors = F, 
                          use_iconv = TRUE, encoding = "UTF-8")

municipios_shp@data$id <- rownames(municipios_shp@data)
municipios_shp.df <- as.data.frame(municipios_shp)
municipios_shp.fort <- fortify(municipios_shp, region="id")
municipios_shp.line <-  municipios_shp.fort %>% 
  left_join(municipios_shp.df, by="id")
```

```{r}
municipios_shp.dif_por_mun <- municipios_shp.line %>% 
  left_join(
    dif_por_mun %>%
      select(departamento, municipio, frec_dif),
    by = c("DEPARTAMEN"="departamento","MUNICIPIO"="municipio")
    )
```


```{r}
ggplot(data = municipios_shp.dif_por_mun, aes(x = long, y = lat)) + 
  geom_polygon(aes(fill = frec_dif, group=id), colour = "black" ) +
  scale_fill_gradientn(colours = c("white", "Red")) +
  coord_equal()
```

## Distribución de signos {.tabset}

```{r}
dif_por_mun_opv <- actas_join_last_dif_clean.melt %>% 
  filter(bo_ext == "Bolivia") %>%
  group_by(departamento, municipio, grupo) %>%
  summarise(
    n_dif = sum(ifelse(dif!=0,1,0)),
    n_dif_pos = sum(ifelse(dif>0,1,0)),
    frec_dif_pos = n_dif_pos/n_dif,
    n_dif_neg = sum(ifelse(dif<0,1,0)),
    frec_dif_neg = n_dif_neg/n_dif
    )
dif_por_mun_opv
```

```{r}
municipios_shp.dif_por_mun_opv <- municipios_shp.line %>% 
  left_join(
    dif_por_mun_opv %>%
      select(departamento, municipio, grupo, frec_dif_pos),
    by = c("DEPARTAMEN"="departamento","MUNICIPIO"="municipio")
    )
```

### MAS {-}

```{r}
ggplot(data = municipios_shp.dif_por_mun_opv %>%
         filter(grupo=="d_MAS"|is.na(grupo)),
       aes(x = long, y = lat)) + 
  geom_polygon(aes(fill = frec_dif_pos, group=id), colour = "black" ) +
  scale_fill_gradientn(colours = c("red","white","green")) +
  coord_equal() 
```

### CC {-}

```{r}
ggplot(data = municipios_shp.dif_por_mun_opv %>%
         filter(grupo=="d_CC"|is.na(grupo)),
       aes(x = long, y = lat)) + 
  geom_polygon(aes(fill = frec_dif_pos, group=id), colour = "black" ) +
  scale_fill_gradientn(colours = c("red","white","green")) +
  coord_equal() 
```

### OTROS {-}

```{r}
ggplot(data = municipios_shp.dif_por_mun_opv %>%
         filter(grupo=="d_OTROS"|is.na(grupo)),
       aes(x = long, y = lat)) + 
  geom_polygon(aes(fill = frec_dif_pos, group=id), colour = "black" ) +
  scale_fill_gradientn(colours = c("red","white","green")) +
  coord_equal() 
```

### blancos {-}

```{r}
ggplot(data = municipios_shp.dif_por_mun_opv %>%
         filter(grupo=="d_blancos"|is.na(grupo)),
       aes(x = long, y = lat)) + 
  geom_polygon(aes(fill = frec_dif_pos, group=id), colour = "black" ) +
  scale_fill_gradientn(colours = c("red","white","green")) +
  coord_equal() 
```

### nulos {-}

```{r}
ggplot(data = municipios_shp.dif_por_mun_opv %>%
         filter(grupo=="d_nulos"|is.na(grupo)),
       aes(x = long, y = lat)) + 
  geom_polygon(aes(fill = frec_dif_pos, group=id), colour = "black" ) +
  scale_fill_gradientn(colours = c("red","white","green")) +
  coord_equal() 
```


## Distribución de diferencias {.tabset}

### Con límites {- .tabset}

__dif!=0 ^ abs(dif) < 75__

```{r}
actas_join_last_dif_clean.melt %>% 
      filter(bo_ext == "Bolivia") %>%
      select(departamento, municipio, grupo, dif) %>%
      mutate(dif=ifelse(dif!=0 & abs(dif)<75, dif, NA)) %>%
      group_by(departamento, municipio, grupo) %>%
      summarise(mean_dif = mean(dif, na.rm=T)) %>%
      filter(!is.na(mean_dif))
```

```{r}
municipios_shp.dif_por_mun_opv.melt <- municipios_shp.line %>% 
  left_join(
    actas_join_last_dif_clean.melt %>% 
      filter(bo_ext == "Bolivia") %>%
      select(departamento, municipio, grupo, dif) %>%
      mutate(dif=ifelse(dif!=0 & abs(dif)<75, dif, NA)) %>%
      group_by(departamento, municipio, grupo) %>%
      summarise(mean_dif = mean(dif, na.rm=T)),
    by = c("DEPARTAMEN"="departamento","MUNICIPIO"="municipio")
    )
```

#### MAS {-}

```{r}
ggplot(data = municipios_shp.dif_por_mun_opv.melt %>%
         filter(grupo=="d_MAS"|is.na(grupo)),
       aes(x = long, y = lat)) + 
  geom_polygon(aes(fill = mean_dif, group=id), colour = "black" ) +
  scale_fill_gradientn(colours = c("red","white","green"), limits = c(-75,75)) +
  coord_equal() 
```

#### CC {-}

```{r}
ggplot(data = municipios_shp.dif_por_mun_opv.melt %>%
         filter(grupo=="d_CC"|is.na(grupo)),
       aes(x = long, y = lat)) + 
  geom_polygon(aes(fill = mean_dif, group=id), colour = "black" ) +
  scale_fill_gradientn(colours = c("red","white","green"), limits = c(-75,75)) +
  coord_equal() 
```

#### OTROS {-}

```{r}
ggplot(data = municipios_shp.dif_por_mun_opv.melt %>%
         filter(grupo=="d_OTROS"|is.na(grupo)),
       aes(x = long, y = lat)) + 
  geom_polygon(aes(fill = mean_dif, group=id), colour = "black" ) +
  scale_fill_gradientn(colours = c("red","white","green"), limits = c(-75,75)) +
  coord_equal() 
```

#### blancos {-}

```{r}
ggplot(data = municipios_shp.dif_por_mun_opv.melt %>%
         filter(grupo=="d_blancos"|is.na(grupo)),
       aes(x = long, y = lat)) + 
  geom_polygon(aes(fill = mean_dif, group=id), colour = "black" ) +
  scale_fill_gradientn(colours = c("red","white","green"), limits = c(-75,75)) +
  coord_equal() 
```

#### nulos {-}

```{r}
ggplot(data = municipios_shp.dif_por_mun_opv.melt %>%
         filter(grupo=="d_nulos"|is.na(grupo)),
       aes(x = long, y = lat)) + 
  geom_polygon(aes(fill = mean_dif, group=id), colour = "black" ) +
  scale_fill_gradientn(colours = c("red","white","green"), limits = c(-75,75)) +
  coord_equal() 
```


### Sin límites {- .tabset}

__dif!=0__

```{r}
actas_join_last_dif_clean.melt %>% 
      filter(bo_ext == "Bolivia") %>%
      select(departamento, municipio, grupo, dif) %>%
      mutate(dif=ifelse(dif!=0, dif, NA)) %>%
      group_by(departamento, municipio, grupo) %>%
      summarise(mean_dif = mean(dif, na.rm=T)) %>%
      filter(!is.na(mean_dif))
```

```{r}
municipios_shp.dif_por_mun_opv.melt.slim <- municipios_shp.line %>% 
  left_join(
    actas_join_last_dif_clean.melt %>% 
      filter(bo_ext == "Bolivia") %>%
      select(departamento, municipio, grupo, dif) %>%
      mutate(dif=ifelse(dif!=0, dif, NA)) %>%
      group_by(departamento, municipio, grupo) %>%
      summarise(mean_dif = mean(dif, na.rm=T)),
    by = c("DEPARTAMEN"="departamento","MUNICIPIO"="municipio")
    )
```

#### MAS {-}

```{r}
ggplot(data = municipios_shp.dif_por_mun_opv.melt.slim %>%
         filter(grupo=="d_MAS"|is.na(grupo)),
       aes(x = long, y = lat)) + 
  geom_polygon(aes(fill = mean_dif, group=id), colour = "black" ) +
  scale_fill_gradientn(colours = c("red","white","green"), limits = c(-220,220)) +
  coord_equal() 
```

#### CC {-}

```{r}
ggplot(data = municipios_shp.dif_por_mun_opv.melt.slim %>%
         filter(grupo=="d_CC"|is.na(grupo)),
       aes(x = long, y = lat)) + 
  geom_polygon(aes(fill = mean_dif, group=id), colour = "black" ) +
  scale_fill_gradientn(colours = c("red","white","green"), limits = c(-220,220)) +
  coord_equal() 
```

#### OTROS {-}

```{r}
ggplot(data = municipios_shp.dif_por_mun_opv.melt.slim %>%
         filter(grupo=="d_OTROS"|is.na(grupo)),
       aes(x = long, y = lat)) + 
  geom_polygon(aes(fill = mean_dif, group=id), colour = "black" ) +
  scale_fill_gradientn(colours = c("red","white","green"), limits = c(-220,220)) +
  coord_equal() 
```

#### blancos {-}

```{r}
ggplot(data = municipios_shp.dif_por_mun_opv.melt.slim %>%
         filter(grupo=="d_blancos"|is.na(grupo)),
       aes(x = long, y = lat)) + 
  geom_polygon(aes(fill = mean_dif, group=id), colour = "black" ) +
  scale_fill_gradientn(colours = c("red","white","green"), limits = c(-220,220)) +
  coord_equal() 
```

#### nulos {-}

```{r}
ggplot(data = municipios_shp.dif_por_mun_opv.melt.slim %>%
         filter(grupo=="d_nulos"|is.na(grupo)),
       aes(x = long, y = lat)) + 
  geom_polygon(aes(fill = mean_dif, group=id), colour = "black" ) +
  scale_fill_gradientn(colours = c("red","white","green"), limits = c(-220,220)) +
  coord_equal() 
```